【裁判字號】    97,再微,5
【裁判日期】    970408
【裁判案由】    給付票款
【裁判全文】
臺灣桃園地方法院民事裁定               97年度再微字第5號
聲  請  人  乙○○○
相  對  人  甲○○
上列當事人間請求給付票款事件，聲請人對於民國96年12月28日
本院96年度小上字第116 號確定裁定聲請再審，本院裁定如下：
    主  文
再審之聲請駁回。
聲請訴訟費用新臺幣壹仟元由聲請人負擔。
    理  由
一、按再審之訴，應於30日之不變期間內提起；前項期間，自判
    決確定時起算，判決於送達前確定者，自送達時起算；又裁
    定已經確定，而有第496 條第1 項或第497 條之情形者，得
    準用本編之規定，聲請再審；再第5 編之規定，於小額事件
    之再審程序準用之，民事訴訟法第500 條第1 項、第2 項前
    段、第507 條及第436 條之32第4 項分別定有明文。本件聲
    請人所指摘有再審事由之本院96年度小上字第116 號第二審
    小額民事裁定（下稱原二審裁定），不得抗告，原二審裁定
    一經本院於民國96年12月28日公告即確定，聲請人係於97年
    1 月9 日收受原二審裁定，業經本院調閱原二審卷宗查核無
    訛，而聲請人係於同年月25日提起本件再審聲請，復有民事
    再審狀上之本院收狀日期戳印為憑，是聲請人提起本件再審
    聲請，尚未逾前開30日之法定不變期間，合先敘明。
二、聲請再審意旨略以：
  (一)兩造間請求給付票款事件，前經本院桃園簡易庭於96年10月
    18日以96年度桃小字第1897號判決（下稱原一審判決）判命
    聲請人應給付相對人新台幣（下同）31,500元及自96年6 月
    28日起至清償日止，按年息6%計算之利息。嗣聲請人對該判
    決不服提起上訴，然遭本院民事庭於96年12月28日以原二審
    裁定認聲請人未就「對原判決不服之程度及應如何廢棄或變
    更原判決之聲明」為表明，上訴程式有欠缺，而將聲請人之
    上訴裁定駁回確定。惟詳究上訴書狀內容，應已足可認業就
    「對原判決不服之程度及應如何廢棄或變更原判決之聲明」
    為表明，原二審裁定竟以上開理由認聲請人之上訴程式有所
    欠缺，顯已違最高法院30年抗字第417 號判例、91年台抗字
    第608 號裁判意旨，而有適用法規顯有錯誤之再審事由。
  (二)相對人執有聲請人所簽發，由訴外人金龍保全股份有限公司
    （下稱金龍保全公司）轉讓，票面金額31,500元，付款人為
    桃園郵局，票載發票日為96年1 月31日之支票乙紙（下稱系
    爭支票），經相對人屆期提示不獲付款。然系爭支票乃聲請
    人於93年9 月份與金龍保全公司簽訂94年至96年3 年期保全
    合約，因而開立予金龍保全公司以支付96年度保全費用之郵
    局支票。惟郵局非票據法規範之金融業者，故系爭支票非票
    據法上所稱之支票，僅係民法第710 條之指示證券，相對人
    自無權依票據法相關規定對聲請人請求。是以，付款人桃園
    郵局拒絕給付系爭票款，其並未承擔聲請人所指示之給付，
    僅聲請人仍應按原有債務負給付責任。然金龍保全公司於簽
    約後1 個月即惡意倒閉，聲請人自不願就該系爭支票為支付
    票款，相對人亦無權請求聲請人依該指示證券之內容為給付
    ，然原一審判決不察，竟准予相對人之請求，顯見適用法規
    顯有違誤，爰依民事訴訟法第496 條第1 項第1 款規定聲請
    再審，並聲明：1.本院桃園簡易庭96年度桃小字第1897號確
    定判決及本院96年度小上字第116 號確定裁定均廢棄。2.再
    審及前審訴訟費用均由相對人負擔。
三、本件再審聲請人以原二審確定裁定有民事訴訟法第496 條第
    1 項第1 款之再審事由聲請再審，茲敘述如下：
  (一)按「提起上訴，應以上訴狀表明下列各款事項，提出於原第
    一審法院為之：一、當事人及法定代理人。二、第一審判決
    及對於該判決上訴之陳述。三、對於第一審判決不服之程度
    ，及應如何廢棄或變更之聲明。四、上訴理由。」，「上訴
    不合程式或有其他不合法之情形而可以補正者，原第一審法
    院應定期間命其補正，如不於期間內補正，應以裁定駁回之
    。」，「上訴不合法者，第二審法院應以裁定駁回之。但其
    情形可以補正者，審判長應定期間先命補正。」，「上訴不
    合法之情形，已經原第一審法院定期間命其補正而未補正者
    ，得不行前項但書之程序。」，民事訴訟法第441 條第1 項
    、第442 條第2 項、第444 條第1 項、第2 項分別定有明文
    。前開規定對於小額事件之上訴程序準用之，同法第436 條
    之32第2 項規定甚明。又基於處分權主義，受不利判決之當
    事人是否提起上訴，又提起上訴後其上訴範圍如何，均應由
    該當事人自由決定，故上訴人應於上訴狀表明對原判決全部
    不服或一部不服，請求第二審法院在如何範圍內廢棄或變更
    原第一審判決，此之表明即為上訴之聲明，如未表明上訴聲
    明，第二審法院即無從定第二審審理及判決之界限，乃有上
    開規定之明文，如上訴人之上訴狀中未為此表明，即違上開
    規定，其上訴自屬不合法。是小額事件當事人提起上訴，苟
    未表明對於第一審判決不服之程度，及應如何廢棄或變更之
    聲明，其上訴即有不合法之情形，如原第一審法院已經定期
    間命其補正而未補正，而未以裁定駁回，將訴訟卷宗送交第
    二審法院，由第二審法院逕依民事訴訟法第第436 條之32第
    2 項準用同法第444 條第1 項、第2 項規定以裁定駁回，自
    無不合。
  (二)經查，本件聲請人於96年11月8 日對原一審判決提出上訴狀
    ，該書狀僅記載：「本人乙○○○予93年9 月份，向金龍保
    全簽字訂約，94年的保全業務契約，在簽約時金龍保全經辦
    人員說一次預付3 年3 期有優惠款額。於是我就先開立郵局
    支票94、95、96年各1 張支票，完成3 年保全簽約。唯金龍
    保全公司於93年9 月份簽約完成後，大約1 星期後即倒閉，
    本人聞金龍保全公司倒閉，即刻去保全公司要拿回3 張郵局
    支票，但已找不到負責人，所以我趕快止付3 張郵局支票，
    以防被騙。經由法院94、95年二審判決完成不必付款，請求
    法官大人明察」等語，然並未表明「對於第一審判決不服之
    程度及應如何廢棄或變更之聲明」，依上述規定，其上訴程
    式自有未合，經原一審法院於96年11月15日裁定命聲請人於
    收受裁定後5 日內補正前開程式之欠缺，該項裁定業於96年
    12月13日送達聲請人（96年12月3 日寄存於桃園縣政府警察
    局桃園分局同安派出所，依民事訴訟法第138 條第2 項規定
    ，自寄存之日起，經10日發生效力），有送達證書附卷可憑
    。聲請人雖於96年12月7 日再提出補充理由狀，然僅再度重
    申前開上訴狀之意旨，而未就「對於第一審判決不服之程度
    及應如何廢棄或變更之聲明」表明之欠缺予以補正。又聲請
    人於原一審法院經合法通知而未到庭辯論，亦未提出書狀為
    何答辯或聲明，復依聲請人於上開書狀所載內容，尚不足認
    聲請人上訴聲明之內容如何，其情與最高法院30年抗字第41
    7 號判例、91年度台抗字第608 號裁判要旨之所載：如依其
    對於第一審判決不服之本旨，及其在第一審所為應受判決事
    項之聲明，已可認其上訴聲明之內容如何之事實尚有不同，
    要難援引適用之。則聲請人既不遵原一審法院依上開規定所
    為裁定於限期內予以補正上訴程式之欠缺，故原二審裁定以
    聲請人逾期迄未依旨補正前開上訴程式之欠缺，其上訴自非
    合法，而裁定駁回其上訴，揆諸上開規定及說明，自無不合
    。本件聲請人以原二審裁定有民事訴訟法第496 條第1 項第
    1 款「適用法規顯有錯誤」之再審事由據以聲請再審，顯屬
    無據。
  (三)再原二審裁定係以聲請人上訴未合法表明「對於第一審判決
    不服之程度及應如何廢棄或變更之聲明」而裁定駁回聲請人
    之上訴，惟上訴人對上開裁定聲請再審，其聲請再審理由另
    主張：系爭支票非票據法所稱之支票，僅係指示證券，相對
    人自不得依票據法之規定請求給付票款，原一審判決為聲請
    人敗訴之判決，其適用法規顯有錯誤等語，然上開所述經核
    係對原一審判決所為指摘，而與原二審裁定以上開理由駁回
    聲請人之上訴無涉，尚難認係對原二審裁定之合法再審事由
    ，聲請人據此聲請對原二審裁定為再審之聲請，亦無可採。
四、按再審之訴顯無再審理由者，得不經言詞辯論駁回之，民事
    訴訟法第502 條第2 項規定甚明；又依同法第507 條規定，
    上開條文亦為對裁定聲請再審時所準用。綜上，聲請人主張
    原二審確定裁定有民事訴訟法第496 條第1 項第1 款之再審
    理由，顯不足採。從而，聲請人執此聲請本件再審，顯無理
    由，爰依前開規定，不經言詞辯論而駁回之。
五、又本件為小額事件之再審程序，爰就訴訟費用之裁判確定其
    費用額如主文第2 項所示。
六、依民事訴訟法第436 條之32第4 項、第507 條、502 條第2
    項、436 條之19第1 項、第95條、第78條，裁定如主文。
中    華    民    國    97    年    4     月    8     日
                  民事第一庭  審判長法  官  郭琇玲
                                    法  官  吳爭奇
                                    法  官  范明達
以上正本係照原本作成
本裁定不得抗告。
中    華    民    國    97    年    4     月    8     日
                                    書記官  張豐松


司法院資訊處製作；財團法人民間司法改革基金會備份。
